臺灣基隆地方法院民事裁定　
111年度基簡調字第250號
原      告  陳在明  

被      告  黃  暐  
上列當事人聲請遷讓房屋等事件，本院裁定如下：
    主  文
本件訴訟標的價額核定為新臺幣參拾萬柒仟元。
原告至遲應於前開核定訴訟標的價額之裁定確定後五日內，向本
院補繳第一審裁判費新臺幣壹佰壹拾元。如逾期未補繳，即以裁
定駁回其訴。
    理  由
一、按訴訟標的之價額，由法院核定。核定訴訟標的之價額以起
    訴時之交易價額為準；無交易價額者，以原告就訴訟標的所
    有之利益為準，民事訴訟法第77條之1第1項、第2項分別定
    有明文。動產或不動產之交易價額常受買賣雙方之需求、主
    觀好惡、目的及利用價值等之影響，若當事人間就該交易價
    額有所爭執，即應調查實際情形以為核定訴訟標的價額之依
    據。是此所謂交易價額，應係指客觀之市場交易價額而言。
二、本件原告係請求被告黃暐將門牌號碼新北市○○區○○路00號房
    屋（下稱系爭房屋）遷讓返還原告，原告既係以房屋永久之
    占有回復為標的，其價額自應以該房屋之價值為準。至於原
    告於起訴狀訴之聲明第2項請求被告應自民國111年6月16日
    起至遷讓返還系爭房屋之日止，按每月給付新臺幣（下同）
    8,000元計算之不當得利部分，按以一訴附帶請求其孳息、
    損害賠償、違約金或費用者，不併算其價額，民事訴訟法第
    77條之2第2項已有明定，是上開不當得利之請求，不併計入
    訴訟標的之價額，併予敘明。
三、經查：原告係111年間買受系爭房屋及坐落之基地即新北市○
    ○區○○○段00地號土地（下稱系爭土地；面積330平方公尺、
    權利範圍：全部），價金合計100萬元，有原告提出之買賣
    契約書1件在卷可稽。而系爭房屋於111年之課稅現值為7,60
    0元，尚低於原告主張系爭房屋之每月租金8,000元，系爭房
    屋之課稅現值顯純供課稅之用而與系爭房屋之市價落差甚大
    而不足為憑；至若依土地法第97條第1項「城市地方房屋之
    租金，以不超過土地及其建築物申報總價年息百分之10為限
    。」之規定，以逆推知法推算，系爭房屋應有96萬元之價值
    （計算式：租金8,000元×12月÷10%＝96萬元），核又與原告
    買受系爭房屋（含系爭土地）共計100萬元，依此計算，系
    爭土地之價值僅4萬元，則又明顯高估系爭房屋之價值。前
    開二種計算各有所偏，本院認為原告買受系爭房屋（含系爭
    土地）共計100萬元，系爭土地之111年土地公告現值為1平
    方公尺2,100元（公告地價則為420元），而土地公告現值較
    貼近土地之實際價值，法院實際上一般均以土地公告現值作
    為土地之實際價值並據以核算裁判費用，又系爭土地之面積
    為330平方公尺，依此計算，系爭土地價值為693,000元（計
    算式：2,100元×330平方公尺＝693,000元），扣除系爭土地
    之價值後，系爭房屋之價值為307,000元（計算式：1,000,0
    00元－693,000元＝307,000元），則在原告未能提出系爭房屋
    起訴時之客觀市場價格、不動產估價師鑑定報告或其他得以
    證明價值之文書前，此應屬較為公允之計算方式，爰核定本
    件訴訟標的之價額為307,000元。
四、按因財產權而起訴，其訴訟標的之金額或價額在新臺幣十萬
    元以下部分，徵收一千元；逾十萬元至一百萬元部分，每萬
    元徵收一百元；逾一百萬元至一千萬元部分，每萬元徵收九
    十元；逾一千萬元至一億元部分，每萬元徵收八十元；逾一
    億元至十億元部分，每萬元徵收七十元；逾十億元部分，每
    萬元徵收六十元；其畸零之數不滿萬元者，以萬元計算，民
    事訴訟法第77條之13定有明文。又依「臺灣高等法院民事訴
    訟、非訟事件、強制執行費用提高徵收數額標準」規定，訴
    訟標的之金額或價額逾十萬元部分，加徵原定數額十分之一
    。本件訴訟標的之價額為307,000元，應徵收第一審裁判費3
    ,310元，扣除前已繳納裁判費3,200元外，尚應補繳110元。
五、當事人對於本院核定訴訟標的價額之裁定，得於10日內抗告
    。故原告至遲應於本院前開核定訴訟標的價額之裁定確定後
    5日內，向本院補繳第一審裁判費110元。如逾期未補繳，即
    以裁定駁回其訴。
六、依民事訴訟法第77條之1、第249條第1項但書規定，裁定如
    主文。
中　　華　　民　　國　　111 　年　　10　　月　　3 　　日
                  基隆簡易庭法    官  徐世禎
以上正本係照原本作成。
如對本裁定抗告，應於本裁定送達後10日內向本院提出抗告狀，
並繳納抗告裁判費新臺幣1000元。
中　　華　　民　　國　　111 　年　　10　　月　　3 　　日
                            書 記 官  林煜庭